【裁判字號】    98,台上,4706
【裁判日期】    980820
【裁判案由】    公共危險等罪
【裁判全文】
最高法院刑事判決            九十八年度台上字第四七０六號
上  訴  人  台灣高等法院台南分院檢察署檢察官
上  訴  人
即  被  告  甲○○
選任辯護人  許世烜律師
            楊貴森律師
上列上訴人等因被告公共危險等罪案件，不服台灣高等法院台南
分院中華民國九十八年五月二十六日第二審更審判決（九十八年
度重上更(一)字第五四號，起訴案號：台灣台南地方法院檢察署九
十一年度偵字第七九七二號），提起上訴，本院判決如下：
    主  文
原判決關於放火燒燬現供人使用之住宅未遂部分撤銷，發回台灣
高等法院台南分院。
其他上訴駁回。
    理  由
一、發回（即放火燒燬現供人使用之住宅未遂）部分：
本件原判決認定上訴人即被告甲○○（下稱被告）有其事實欄二
之(二)及之(四)所示之犯行，因而撤銷第一審關於此部分之不當科刑
判決，依修正前刑法連續犯規定，改判仍論處被告連續放火燒燬
現供人使用之住宅，未遂罪刑（量處有期徒刑五年，減為有期徒
刑二年六月），固非無見。
惟查：證據雖已調查而其內容尚未明瞭者，即與未經調查無異，
如遽行判決，仍屬應於審判期日調查之證據而未予調查。原判決
認定被告有如其事實欄二之(二)所示，於民國九十一年三月十九日
凌晨二時五十二分許，攜帶泡茶用小瓦斯桶，前往楊嘉謨位於台
南縣下營鄉○里村○○街五十八號供人使用之住宅，將該瓦斯桶
放置在距該住宅前約一百三十公分處，再於不詳時間，點燃噴火
器，對著瓦斯桶燃燒、加熱，欲以引爆瓦斯桶方式燒燬前開住宅
，迨至同日上午六時許，經路人將上情告知楊嘉謨，得以及時熄
滅火苗，始未造成燒燬前開住宅結果之犯行，係以告訴人楊嘉謨
之證述及其所提出內容顯示有瓦斯桶及噴火器各一只之照片乙張
，為其主要論據（見原判決第十一頁第七行至第二十行；第一審
卷第一八五頁證物存置袋內附編號３之照片）。然依卷內資料，
被告始終否認有前開犯行，而楊嘉謨於第一審係陳稱：「……有
路人看到我家那邊有一支噴火器及小瓦斯桶，告訴我，我出來看
，所以拍照存證……」、「（這些照片都是事後拍的？）對」、
「（九十一年三月十九日有人以小瓦斯桶到你家點燃那次，你有
無看到被告甲○○？）沒有」（見第一審卷第一四九頁至第一五
一頁），嗣於原審此次更審時則指稱：「（你是如何知悉九十一
年三月十九日有被甲○○放火燃燒住宅的情事？）上午五、六點
我半睡半醒時，聽到外面聲音很大，出去看到有噴火器在燒瓦斯
桶，瓦斯桶已經在冒煙，我就用（將）噴火器拿開把火熄滅」（
見原審重上更(一)卷第一一０頁），對其究係如何得悉前開放火事
實，或稱係路人告知，或謂因其聽見外面聲音很大，前後供述不
盡相符，其復坦陳未看見被告在案發現場，所述已非無瑕疵可指
。又卷附內容顯示有瓦斯桶及噴火器各一只之照片，既係楊嘉謨
於事發後所拍照，並由其於第一審時始行提出（見第一審卷第一
四九頁、第一五０頁、第一八五頁），則該照片所示之瓦斯桶及
噴火器是否確係案發當時放置在楊嘉謨住宅前之物？原審更審前
於九十五年二月十三日另向台南縣警察局麻豆分局函調之扣案瓦
斯桶一只（見原審上訴字卷第三十八頁至第四十一頁），是否即
係前開照片所示之瓦斯桶？如是，該瓦斯桶內是否存放有瓦斯？
若有，究竟存放多少瓦斯？所存放之瓦斯於外裝之鋼瓶經加熱後
，是否足以引起爆炸並燒燬前開住宅？即尚欠明瞭。實情為何？
關乎被告此部分放火燒燬現供人使用之住宅未遂犯行能否成立，
於其利益難謂無重大關係，自應詳予調查。乃原審未進一步予以
究明，並於判決理由內為必要之論述，遽行判決，尚嫌速斷。被
告及檢察官此部分上訴意旨指摘原判決不當，非無理由。又第三
審法院應以第二審判決所確認之事實為判決基礎，刑事訴訟法第
三百九十四條第一項前段定有明文。原判決上述之違背法令，影
響於事實之確定，本院無可據以為裁判，仍應將原判決關於放火
燒燬現供人使用之住宅未遂部分撤銷，發回原審法院更為審判。
二、駁回（即行使偽造私文書）部分：
按刑事訴訟法第三百七十七條規定，上訴於第三審法院，非以判
決違背法令為理由，不得為之。是提起第三審上訴，應以原判決
違背法令為理由，係屬法定要件。如果上訴理由書狀並未依據卷
內訴訟資料，具體指摘原判決不適用何種法則或如何適用不當，
或所指摘原判決違法情事，顯與法律規定得為第三審上訴理由之
違法情形，不相適合時，均應認其上訴為違背法律上之程式，予
以駁回。本件被告上訴意旨略稱：(一)、原判決理由係以被告冒用
楊月貴名義所偽造之電子信箱郵件內容，作為被告有放火燒燬現
供人使用之住宅未遂犯行之佐證，足見被告所犯偽造準私文書與
放火燒燬現供人使用之住宅未遂二罪間有方法、結果之牽連犯關
係，乃原判決理由內又說明被告所犯前開二罪間，犯意各別，行
為互異，應分論併罰，自嫌理由矛盾。(二)、被告僅未經楊月貴同
意，擅自在電腦網路輸入楊月貴之電子郵件信箱密碼，並將該密
碼紀錄加以變更，應屬變造準私文書，原判決認被告該部分行為
係犯偽造準私文書罪，亦難認適法（被告其餘上訴意旨係對不得
上訴第三審之恐嚇危害安全罪部分為指摘）云云。
惟查：原判決綜合全案卷證資料，本於事實審法院職權之推理作
用，認定被告確有其事實欄二之(一)、之(三)及二之(五)至二之(八)所載
之犯行，因而撤銷第一審關於此部分之不當科刑判決，依修正前
刑法牽連犯、連續犯規定，從一重改判仍論處被告連續行使偽造
私文書，足以生損害於他人罪刑（量處有期徒刑一年六月，減為
有期徒刑九月），已依據卷內資料，說明其所憑之證據及認定之
理由，所為論斷，亦俱有卷證資料可資覆按。且查：(一)、原判決
理由欄引據被告於九十一年四月十二日利用楊月貴之電子郵件信
箱，寄送電子郵件予友人謝芳貴之內容有「妳以為瓦斯桶這樣放
會爆炸嗎」等文字，僅在說明楊嘉謨之住宅前，於九十一年三月
十九日曾遭人放置並點燃瓦斯桶，其時間係在當日凌晨，若非上
揭電子郵件之撰寫人曾至該處點燃噴火器，欲引爆該瓦斯桶，一
般人應無從得悉此情，據認該電子郵件係被告所撰寫。此與其綜
合卷內證據資料，論斷被告所犯偽造準私文書與放火燒燬現供人
使用之住宅未遂二罪，犯意各別，行為互異，應分論併罰，兩者
並非齟齬不一，尚無上訴意旨(一)所指理由矛盾之違法。(二)、刑法
上所謂變造文書，係指無製作權者就他人所製作之真正文書，加
以改造而變更其內容而言，亦即不變更原有文書之本質，僅就文
書之內容有所更改者是。若變更其本質，使之發生完全相反之效
用者，則屬偽造而非變造（本院二十九年上字第一七八五號判例
意旨參照）。原判決既已依據卷內資料，認定及說明被告於九十
一年四月十二日前某日，利用楊月貴曾在其住處上網，獲知楊月
貴所申請之yoyo0526@yahoo.com.tw 電子郵件信箱密碼之機會，
擅自登入該電子郵件信箱，更改以私文書論之密碼電磁紀錄內容
，使楊月貴無法再憑其原有密碼進入該電子郵件信箱撰寫郵件，
即已變更原有密碼之本質，使之失其效用，因認被告前開所為係
犯刑法第二百十條、第二百二十條第二項之偽造準私文書罪，於
法並無不合，上訴意旨(二)所指，不無誤會。綜上所述，被告此部
分上訴意旨所指，與法律規定得為第三審上訴理由之違法情形不
相適合。其關於偽造及行使偽造準私文書部分之上訴違背法律上
之程式，應予駁回。至檢察官關於此部分之上訴（未聲明為一部
上訴），因未具理由而不合法，亦應予駁回。原判決認被告牽連
犯恐嚇危害安全罪部分，核屬刑事訴訟法第三百七十六條第一款
所列不得上訴於第三審法院之罪名，牽連之偽造及行使偽造準私
文書重罪部分，被告及檢察官之上訴既均不合法，無從為實體上
審理，恐嚇危害安全輕罪部分，自亦無從適用審判不可分原則，
併同為實體上之審判，亦應從程序上予以駁回。
據上論結，應依刑事訴訟法第三百九十五條前段、第三百九十七
條、第四百零一條，判決如主文。
中    華    民    國  九十八  年    八    月   二十   日
                      最高法院刑事第六庭
                          審判長法官  謝  俊  雄
                                法官  陳  世  雄
                                法官  魏  新  和
                                法官  吳  信  銘
                                法官  徐  文  亮
      本件正本證明與原本無異
                                      書  記  官
中    華    民    國  九十八  年    八    月  二十五  日
                                                      K


司法院資訊處製作；財團法人民間司法改革基金會備份。
